【裁判字號】    92,上易,961
【裁判日期】    921127
【裁判案由】    違反動產擔保交易法
【裁判全文】
臺灣高等法院臺南分院刑事判決               九十二年度上易字第九六一號   Ａ
      上  訴  人  臺灣臺南地方法院檢察署檢察官
      被      告  乙  ○  ○
右上訴人因被告違反動產擔保交易法案件，不服臺灣臺南地方法院九十二年度易緝字
第六七號中華民國九十二年八月二十九日第一審判決（起訴案號：臺灣臺南地方法院
檢察署八十九年度偵字第一○二二五號，及移
），提起上訴，本院判決如左：
      主      文
原判決撤銷。
乙○○連續動產擔保交易之債務人，意圖不法之利益，將標的物遷移，致生損害於債
權人，處有期徒刑貳月，如易科罰金，以參佰元折算壹日。
      事      實
一、乙○○民國（下同）八十九年一月十一日以動產擔保交易附條件買賣方式，在台
    南市○○路三０七巷八九號丙○○所經營之「車王機車行」，向丙○○購買車號
    ＦＹ八─三六０號重型機車，為動產擔保交易之債務人，約定總價金新台幣（下
    同）五萬二千五百元，分十期給付，每月一期，每月二十日付款，第一期至第五
    期每期付款六千二百元，第六期至第十期每期付款四千三百元，標的物存放地點
    為台南市○○路二五六巷九之四號住處，在價金未付清之前，標的物所有權仍屬
    於出賣人所有，買受人僅得依約占有使用，不得任意遷移或為其他處分，詎乙○○在取得標的物之後，僅繳付八千四百元，其餘分期價金均未依約繳付，尚欠四
    萬餘元，即拒不付款，且基於概括犯意，意圖為自己不法之利益，於不詳時間，
    將該標的物遷移，交與第三人曾秋英，隨後即逃匿不知去向，致債權人追索無著
    而受有損害。乙○○又於同年二月三日再以動產擔保交易附條件買賣方式，在台
    南縣永康市○○路三三０號甲○○所經營之「連鳴樂器行」，向甲○○購買電子
    琴一台，為動產擔保交易之債務人，約定總價金四萬九千五百元，先給付定金三
    千元，再分十一期給付，每月一期，每月三十日付款，第一期付款一萬一千五百
    元，第二期至第六期每期付款七千元，標的物由乙○○占有使用，在價金未付清
    之前，標的物所有權仍屬於出賣人所有，買受人不得任意遷移轉讓或典押與第三
    人，詎乙○○在取得標的物之後，僅繳付定金三千元，其餘分期價金均未按期繳
    付，尚欠四萬六千五百元，即拒不付款，且意圖為自己不法之利益，於不詳時間
    ，將該標的物遷移交與第三人曾秋英，隨後即逃匿不知去向，致生損害於債權人
    連鳴樂器行。
二、案經丙○○及甲○○訴由台灣台南地方法院檢察署檢察官偵查起訴及移送併辦。
      理      由
一、被告乙○○於審判期日經合法傳喚無正當理由不到庭，惟據其原審調查時陳稱對
    起訴書之犯罪事實無意見，但否認有何違反動產擔保交易法之犯行，辯稱：「車
    子是曾秋英牽走，她說要付錢」、於偵查中辯稱：「電子琴係伊以自己名義代曾
    秋英購買給其兒子，我付頭期款，其他都是曾秋英要付錢」云云。然查：被告未
    通知動產擔保交易之債權人，即將該標的物遷移由第三人曾秋英（被告無法提供
    正確年籍、住址供法院傳喚該證人）取走車輛及電子琴，隨後被告即不知去向等
    情，業據告訴人甲○○及丙○○之代理人陳如志指訴綦詳。而系爭車輛輾轉由第
    三人李宗桂取得，後借與證人郭士正使用等情，並據證人郭士正、郭昊於原審到
    庭結証明確，及系爭電子琴係由甲○○親自去拜訪被告，並與被告接洽而訂立契
    約等情，亦據告訴人甲○○於偵查時指訴綦詳，參諸被告前經傳拘不到後經通緝
    始到案，顯見其已逃匿，其將車輛及電子琴任意遷移交付第三人曾秋英使用之行
    為，顯已構成意圖不法利益之行為，足以生損害於動產擔保交易債權人。此外，
    並有附條件買賣契約書、存證信函及資料調查表、契約書等各一紙，附卷可稽，
    被告違反動產擔保交易法犯行，足堪認定。
二、公訴人雖僅就八十九年一月十一日之犯罪行為起訴，而對於被告於同年二月三日
    再以動產擔保交易附條件買賣方式，將電子琴遷移交付第三人，足以生損害於動
    產擔保交易債權人之行為，未於起訴書中及，但連續犯為裁判上一罪，檢察官
    就犯罪事實一部起訴，依刑事訴訟法第二百六十七條規定，其效力及於全部，法
    院自屬有權一併審理。核被告所為，係犯動產擔保交易法第三十八條之罪。被告
    先後二次行為，時間緊接，所犯罪名相同，顯係基於概括犯意反覆為之，為連續
    犯，應論以一罪。
三、原審予以論罪科刑固非無見，惟原審就被告八十九年二月三日以動產擔保交易附
    條件買賣方式，將電子琴遷移交付第三人，足以生損害於動產擔保交易債權人一
    節，亦觸犯動產擔保交易法第三十八條之罪，與起訴部分有連續犯之裁判上一罪
    關係，原審未及審理，自有未洽。檢察官上訴據此指摘原判決不當，為有理由，
    自應將原判決撤銷改判。爰審酌被告任意遷移動產擔保標的物，造成債權人之損
    害，但所生危害尚屬輕微等一切情狀，量處如主文第二項所示之刑，並諭知易科
    罰金之折算標準，以資懲儆。
四、被告乙○○經合法傳喚，無正當理由不到庭，爰不待其陳述，逕行判決。
據上論斷，應依刑事訴訟法第三百六十九條第一項前段、第三百六十四條、第二百九
十九條第一項前段，第三百七十一條、動產擔保交易法第三十八條，刑法第十一條前
段、第五十六條、第四十一條第一項前段，罰金罰鍰提高標準條例第一條前段、第二
條，判決如主文。
本件經檢察官吳忠賢到庭執行職務。
中    華    民    國      九十二      年      十一      月      二十七  日
                                  臺灣高等法院臺南分院刑事第二庭
                                      審判長法官  黃    崑    宗
                                            法官  莊    俊    華
                                            法官  林    勝    木
右正本證明與原本無異。
不得上訴。
                                      法院書記官  吳    秋    賢
中    華    民    國      九十二      年      十一      月     二十八   日
附錄法條：
動產擔保交易法第三十八條：
動產擔保交易之債務人，意圖不法之利益，將標的物遷移、出賣、出質、移轉、抵押
或為其他處分，致生損害於債權人者，處三年以下有期徒刑、拘役或科或併科六千元
以下之罰金。


司法院資訊處製作；財團法人民間司法改革基金會備份。
